【裁判字號】    95,小上,56
【裁判日期】    950918
【裁判案由】    給付簽帳卡消費款
【裁判全文】
臺灣臺中地方法院民事判決  95年度小上字第56號
上  訴  人  亞洲信託投資股份有限公司
法定代理人  丙○○
訴訟代理人  甲○○
被  上訴人  乙○○
當事人間給付簽帳卡消費款事件，本院判決如下：
    主    文
原判決關於駁回上訴人下列第二項之訴，及命第一審被告范衡坤
負擔訴訟費用之裁判，均廢棄。
前項廢棄部份，被上訴人應給付上訴人新臺幣玖萬陸仟捌佰伍拾
貳元，及自民國九十四年六月十六日起至清償日止，按週年利率
百分之十九點八九計算之遲延利息。
第一審命范衡坤負擔之訴訟費用新臺幣壹仟貳佰捌拾元，由被上
訴人與范衡坤連帶負擔；第二審訴訟費用新臺幣壹仟伍佰元，由
被上訴人負擔。
    事實及理由
一、上訴人於原審起訴主張：原審被告范衡坤邀同被上訴人為連
    帶保證人，於民國83年3月11日向上訴人申辦信用卡，並於
    同年月16日領得信用卡（卡號：0000-0000-0000-0000）使
    用，依約范衡坤得於該信用卡之特約商店簽帳消費或向指定
    機構辦理預借現金，但應於每月15日繳款截止日前清償，或
    以循環信用方式繳付最低應繳金額，逾期清償者，依約除喪
    失期限利益外，應另行給付上訴人按週年利率19.89%計算之
    遲延利息。范衡坤領用信用卡後，於特約商店內消費簽帳，
    自92年6月起至93年12月止，積欠上訴人新臺幣（下同）96,
    852元，及自最後繳款日（94年6月15日）翌日即同年6月16
    日起至清償日止，按週年利率19.89%計算之遲延利息未清償
    。被上訴人既與上訴人訂約，擔任范衡坤持該信用卡簽帳消
    費所負債務之連帶保證人，對范衡坤積欠之上述消費款及遲
    延利息，自應負連帶保證責任，為此提起本件訴訟，請求被
    上訴人與范衡坤應連帶給付上訴人96,852元，及自94年6月
    16日起至清償日止，按週年利率19.89%計算之遲延利息。被
    上訴人則以：其與上訴人於83年3月間訂立之連帶保證契約
    ，於上訴人對范衡坤核發之信用卡屆滿2年期限後，即告終
    止，是范衡坤自92年6月起至93年12月止，持上訴人換發之
    新信用卡簽帳消費所生債務，已非其應負連帶保證責任之範
    圍，上訴人請求其與范衡坤應負連帶清償責任，自屬無據等
    語，資為抗辯。
二、本件原審就上訴人對被上訴人之請求，判決上訴人全部敗訴
    ，上訴人全部聲明不服，並以：依兩造所訂信用卡申請書背
    面之約定條款第17條：於信用卡所載有效期間屆滿換發卡片
    時，申請人及其連帶保證人同意原契約繼續有效之約定，被
    上訴人已同意兩造間之保證契約，於上訴人更換新卡予范衡
    坤時仍具效力；又上開信用卡申請書正面所載：連帶保證人
    所負保證責任之期間為申請人「持貴公司信用卡期間」，並
    非單指上訴人第一次發卡予范衡坤之有效期間，亦包括嗣後
    所換發新卡之有效期間在內，由此足見兩造所訂定之保證契
    約並未定有期限，且被上訴人未對上訴人為終止保證契約之
    意思表示，則其對范衡坤持用上訴人換發之信用卡，在有效
    期間內刷卡所生債務，仍應負連帶保證責任。原審未審究兩
    造間上開契約條款之真意，認為兩造所訂保證契約，於上訴
    人對范衡坤核發之首張信用卡有效期間屆滿後即已消滅，被
    上訴人對於范衡坤持用換發之新卡簽帳消費所生債務，無須
    負連帶保證責任，顯有違背證據法則、論理法則及判決不備
    理由之違法等理由，提起上訴，並聲明：(一)原判決關於駁回
    以下第(二)項部份廢棄；(二)前項廢棄部份，被上訴人應與范衡
    坤連帶給付上訴人96,852元，及自94年6月16日起至清償日
    止，按週年利率19.89%計算之遲延利息。被上訴人則抗辯：
    上訴人未依照銀行公會頒布之信用卡契約範本，於對范衡坤
    換發新卡前知會伊，伊自無須就范衡坤持用換發後之新卡所
    生債務負連帶清償責任；又上開信用卡約定條款第17條，關
    於上訴人於信用卡所載有效期間屆滿時，無須通知被上訴人
    已換發新卡予范衡坤之事，被上訴人同意原契約繼續有效之
    約定，對被上訴人顯失公平，且與中華民國銀行商業同業公
    會全國聯合會信用卡業務委員會所訂定、並經財政部於92年
    11 月14日函准備查之上開聯合會所屬機構辦理信用卡業務
    自律公約（以下簡稱上述自律公約）第三點發卡部分第8條
    ：發卡機構擬提高持卡人申請調高信用卡額度時，如有信用
    卡保證人存在，應事先通知保證人並獲其書面同意之規定不
    符，應屬無效等語，並聲明：駁回上訴。（至上訴人請求范
    衡坤給付96,852元，及自94年6月16日起至清償日止，按週
    年利率19.89%計算之遲延利息部分，未據范衡坤聲明不服，
    業已確定）。
三、查前揭上訴意旨所稱：原判決未審酌兩造所訂信用卡申請書
    約定條款，有違背證據法則及論理法則之情事等語，已具體
    指摘其認為原判決違法之事實，故其上訴已表明合於民事訴
    訟法第436條之25規定之上訴理由，自屬合法，合先敘明。
四、上訴人主張：范衡坤於83年3月11日以被上訴人為連帶保證
    人，向上訴人申辦信用卡，並於同年月16日向上訴人領得卡
    號：0000-0000-0000-0000之信用卡使用。范衡坤於首張信
    用卡有效期限屆滿後，曾持上訴人換發之新卡，於92年6月
    至93年12月間在特約商店簽帳消費，積欠上訴人96,852元，
    及自92年6月16日起至清償日止，按週年利率19.89%計算之
    遲延利息未清償等情，業據上訴人於原審提出信用卡申請書
    影本1份為證，且為被上訴人所不爭執，堪信為真實。
五、上訴人另主張：兩造所訂保證契約並非以上訴人對范衡坤首
    次核發信用卡之有效期間作為期限，而係未定期間之保證契
    約，故被上訴人就范衡坤持上訴人換發之新卡簽帳消費所生
    上述債務，仍應負連帶保證責任等語，為被上訴人所否認，
    並以前揭情詞置辯，則本件應審究者，厥為上訴人上開主張
    是否屬實？經查：
  (一)上開信用卡申請書正面載有：「申請人（包括本申請書之附
    卡申請人）及連帶保證人對本申請書填載內容均屬事實，並
    均願恪守本申請書背面所載約定條款，請核發信用卡為荷。
    連帶保證人並同意申請人（含附卡申請人）持有貴公司信用
    卡期間（包括發卡後期間）發生之一切債務負連帶保證責任
    」之約款。而被上訴人自承該申請書前述約款之下「連帶保
    證人親自簽名」欄內「乙○○」3字為其所親簽（見本院準
    備程序筆錄），顯見其同意依上述約款，為范衡坤持上訴人
    核發之信用卡簽帳消費所生債務，依該申請書背面之約定條
    款，負連帶保證責任。又被上訴人依上述約定，係同意就「
    范衡坤持有上訴人所核發信用卡期間」簽帳消費所生債務，
    均負連帶保證人之責；況被上訴人於本院準備期日自承：其
    本人亦曾向上訴人申辦信用卡使用等語，顯見其本人有使用
    信用卡之經驗，對於信用卡皆有有效期間，發卡機構對於未
    終止信用卡使用契約之持卡人，於有效期間將行屆滿前會換
    發新卡之事，當有所認知。是上開約款既未特別約明：被上
    訴人應負之連帶保證責任範圍，僅限於上訴人對范衡坤核發
    之首張信用卡有效期間內所生債務，自應解為被上訴人對范
    衡坤在與上訴人所訂信用卡使用契約有效存續期間，持上訴
    人核發之信用卡簽帳消費所生債務，均須負連帶保證責任。
    另參酌亦經兩造達成合意之信用卡約定條款第17條明定：「
    信用卡因遺失、被竊、『卡片上所載有效期限屆滿』或其他
    原因需製發卡片時，乙方（按即上訴人，以下同）得依據原
    申請書更換新卡號或延用原卡號繼續使用，甲方（按即范衡
    坤，以下同）及連帶保證人同意本約仍繼續有效勿庸另行換
    約，但乙方認為需重填申請書者不在此限」可知，被上訴人
    就范衡坤於首張信用卡有效期間屆滿後、持上訴人換發之新
    卡所生債務，確實承諾應負連帶保證責任，由此益見被上訴
    人所辯：其僅就范衡坤所持上訴人核發之第1張信用卡有效
    期間內所生債務負連帶保證責任等語，並非可採。再由該信
    用卡約定條款第20條約定：「連帶保證人得以書面並繳納退
    保手續費壹仟元後終止保證契約；其效力自乙方收到之翌日
    起柒個營業日始生效力。連帶保證人就生效前持卡人應負擔
    之債務，仍應負連帶清償責任」等語觀之，被上訴人與上訴
    人所訂保證契約，顯未定有期限，且被上訴人須依該條約定
    辦妥退保及終止契約之手續後，始無須負連帶保證責任；而
    上訴人主張被上訴人迄未辦理上述退保及終止契約之手續一
    節，為被上訴人所不爭執，堪信為真，則依兩造間上述約定
    及民法第754條第1項「就連續發生之債務為保證而未定有期
    間者，保證人得隨時通知債權人終止保證契約」規定，該不
    定期限之保證契約迄今仍繼續存在，則被上訴人就范衡坤於
    92年6月至93年12月間，持上訴人核發之信用卡簽帳消費之
    款項，自應負連帶保證責任。
  (二)被上訴人雖主張：上開信用卡約定條款第17條約定：上訴人
    於信用卡所載有效期間屆滿時，無須通知連帶保證人已換發
    卡片予持卡人，且連帶保證人同意原契約繼續有效之約定，
    與上述自律公約第三點發卡部分第8條所定：發卡機構擬提
    高持卡人申請調高信用卡額度時，應事先通知保證人並獲其
    書面同意者不符，且對連帶保證人顯失公平，應屬無效等語
    。然前引民法第754條第1項規定及兩造所訂信用卡約定條款
    第20條約款，已賦與連帶保證人得於出具書面及繳納退保手
    續費後，終止保證契約之權利，是被上訴人如不欲繼續為范
    衡坤對上訴人所負信用卡債務擔任連帶保證人，本得依上述
    法律規定與契約約定，自行主動終止與上訴人間之保證契約
    ，故被上訴人非無自我保障之方法。又被上訴人對上訴人於
    范衡坤持用之首張信用卡有效期間屆滿時將換發新卡一事有
    所認知，業如前述；另上訴人抗辯：其對范衡坤核准之信用
    額度為100,000元，於對范衡坤換發新卡時，並未變更該信
    用額度及信用卡使用契約其他約定內容等語，亦未為被上訴
    人爭執，足認屬實，則被上訴人對其在未終止前開保證契約
    前，就范衡坤持上訴人核發之信用卡消費所生債務，必須在
    100,000元之限額內負連帶保證責任一事，本有預見，在此
    種被上訴人之保證責任內容並無變更之情形下，上訴人未將
    換發新卡予范衡坤之事告知被上訴人，並不致使被上訴人承
    受不可預測之償債風險，對被上訴人無不公平之可言；此與
    上述自律公約第三點第8條條文，乃鑑於持卡人信用額度之
    提高，將加重保證人之責任，故課予發卡機構在調高持卡人
    之信用額度前，應通知保證人並獲其書面同意之義務者，情
    況顯有不同，是被上訴人援引上述自律公約之條文，主張兩
    造所訂契約中有關上訴人無庸先行通知被上訴人，即得換發
    新卡予范衡坤之約款有失公平，應屬無效，尚無可採。又本
    件上訴人以本件訴訟請求被上訴人與范衡坤連帶清償之金額
    ，未逾上訴人同意范衡坤使用信用卡消費之額度，則上訴人
    請求被上訴人就該項債務負連帶保證人責任，合於兩造所訂
    保證契約之約定，自屬有據。
六、綜上所述，被上訴人就范衡坤持上訴人核發之信用卡簽帳消
    費所生債務，對上訴人所負保證責任並未定有期限，且被上
    訴人迄未依兩造所訂信用卡約定條款第20條及民法第754條
    第1項規定，終止上開保證契約，則其對范衡坤於92年6月至
    93年12月刷卡消費而積欠上訴人如主文第2項所示款項及延
    滯利息，應負連帶保證責任，是上訴人訴請被上訴人為如主
    文第2項所示給付，為有理由，應予准許。原審認被上訴人
    僅須就范衡坤持上訴人核發之首張信用卡有效期間（即83年
    3月16日至85年3月16日）內之消費款項負連帶保證責任，就
    兩造所訂保證契約之解釋，有違反論理法則與經驗法則之違
    法，是原判決以上述理由駁回上訴人對被上訴人之請求，自
    有未洽。上訴意旨指摘原判決不當，求予廢棄改判，為有理
    由。爰由本院予以廢棄改判，如主文第2項所示。
七、末按小額程序之第二審判決，經兩造同意者，得不經言詞辯
    論為之，為民事訴訟法第436條之29第1款所明定。本件業經
    兩造於準備程序中，當庭同意不經言詞辯論為判決，爰依法
    逕為判決，附此敘明。
八、依民事訴訟法第436條之32第1項準用同法第436條之19第1項
    之規定，第二審法院為訴訟費用之裁判時，應確定其訴訟費
    用額，本件第二審訴訟費用額確定為裁判費新臺幣1,500元
    ，應依前揭條文規定為如主文第二項之諭知。
九、據上論結，本件上訴為有理由，依民事訴訟法第436條之32
    第2項、第450條、第78條、第436條之32第1項、第436之19
    第1項，判決如主文。
中    華    民    國    95    年    9    月    18    日
                  民事第一庭  審判長法官  張惠立
                              法      官  王永春
                              法      官  鍾啟煒
正本係照原本作成。
不得上訴。
中    華    民    國    95    年    9    月    19    日
                              書  記  官  張美鶯


司法院資訊處製作；財團法人民間司法改革基金會備份。
